臺灣彰化地方法院刑事判決
110年度易字第554號
                                      110年度易字第609號
公  訴  人  臺灣彰化地方檢察署檢察官
被      告  黃煒凱



上列被告因加重竊盜等案件，分別經檢察官提起公訴（110年度
偵字第7883號、第8482號），被告就被訴事實均為有罪之陳述，
本院合併進行簡式審判程序，並合併判決如下：
    主    文
黃煒凱犯如附表一所示之罪，各處如附表一主文欄所示之刑（含
主刑及沒收）。應執行有期徒刑拾月，如易科罰金，以新臺幣壹
仟元折算壹日。
    事實及理由
一、犯罪事實：
    黃煒凱、許文山（待到案後另行審結）共同意圖為自己不法
    之所有，基於竊盜之犯意聯絡，分別於下列時、地，為下列
    行為：
　㈠於民國110年4月9日凌晨1時14分許，許文山駕駛車牌號碼000
    0-00號自小客車（不知情之許嘉艾所有）搭載黃煒凱行經彰
    化縣彰化市磚磘路，其等見位於彰化市○○路00號由梁香蘭所
    經營之工廠後方圍牆有缺口，認有機可乘，遂將上開車輛停
    放於該工廠圍牆邊。許文山、黃煒凱隨即自該工廠圍牆缺口
    進入該工廠並由工廠內倉庫之窗戶攀爬進入倉庫。許文山由
    倉庫內拿取客觀上對人之生命、身體具危險性，可供兇器使
    用之老虎鉗1支，以老虎鉗拔取該處藍色電箱內之斷路器1組
    、電線，並破壞斷路器1組（毀損部分未據告訴），黃煒凱
    則拾取現場塑膠布袋，將竊得之斷路器1組及電線裝入該塑
    膠布袋內，其等隨即將之搬至上開車輛離去現場，老虎鉗則
    丟回原處。嗣許文山、黃煒凱將所竊得財物（如附表一所示
    ）變賣得款新台幣（下同）480元並花用完畢（本院110年度
    易字第554號，即110年度偵字第7883號）。
　㈡於110年3月22日凌晨3時22分許，許文山駕駛車牌號碼0000-0
    0號自小客車搭載黃煒凱行經彰化縣彰化市中山路3段，見蔡
    森藤位於彰化市中山路3段（確切地址詳卷）之住處無人在
    家，認有機可乘，黃煒凱、許文山即下車，以手推開蔡森藤
    上開住處大門侵入屋內，共同徒手竊得蔡森藤所有如附表二
    所示之物，得手後離去現場。嗣蔡森藤發現上開住處財物失
    竊報警處理，經警調閱監視器畫面，發現上開車輛涉有重嫌
    ，並通知許文山至警局說明，許文山將竊得之部分財物（附
    表二編號2、5、6）交警方處理，由警方發還蔡森藤（本院1
    10年度易字第609號，即110年度偵字第8482號）。
二、證據：
  ㈠本院110年度易字第554號（即110年度偵字第7883號）部分：
　⒈被告警詢及本院審理中自白。
　⒉證人即共同被告許文山警詢及偵查中證述、證人即告訴人梁
    香蘭警詢中證述。
  ⒊現場照片、監視器畫面擷取照片及車行紀錄畫面擷取照片等
    件。
  ㈡本院110年度易字第609號（即110年度偵字第8482號）部分：
　⒈被告警詢及本院審理中自白。
　⒉證人即共同正犯許文山警詢、證人即告訴人蔡森藤警詢及本
    院審理中之供述。
　⒊彰化縣警察局彰化分局扣押筆錄、扣押物品目錄表、扣案物
    品照片、贓物認領保管單、監視器畫面擷取照片、車行紀錄
    畫面擷取照片、扣案物品照片及現場照片等件。
三、論罪科刑：
  ㈠按刑法第321條第1項第2款之毀越門牆或安全設備竊盜罪（10
    8年5月29日修正第321條，將該條第1項第2款「門扇」修正
    為「門窗」）；次按所謂「毀」係指毀損，稱「越」稱「毀
    」即毀損；稱「越」即踰越或超越。毀與越不以兼有為限，
    若有其一即克當之。又按刑法第321條第1項第3款所謂兇器
    ，其種類並無限制，凡客觀上足以對人之生命、身體、安全
    構成威脅，具有危險性之兇器均屬之；且所謂「攜帶兇器」
    ，祇須於行竊時攜帶具有危險性之兇器為已足，該兇器不必
    原屬行竊者本人所有，亦不以自他處攜至行竊處所為必要，
    縱在行竊場所隨手拾取應用，其有使人受傷害之危險既無二
    致，自仍應屬上述「攜帶兇器」之範疇（最高法院90年度臺
    上字第1261號判決意旨參照）。查：
　⒈查本案如犯罪事實欄㈠所示犯行，共犯許文山係拿取犯罪事實
    欄㈠現場放置之老虎鉗後，竊取如犯罪事實㈠所示財物等情，
    業據被告、許文山供承在卷，該老虎鉗可以剪斷電箱內電線
    ，客觀上足以對人之生命、身體、安全構成威脅，應屬上開
    法條「攜帶兇器」規範之範圍，自不因該器具係其等現場取
    得而非自行攜帶前往，即脫免被告攜帶兇器竊盜之罪責。
　⒉至於犯罪事實欄㈡於現場庭園處雖查扣綠色剪刀1把，惟許文
    山警詢中稱：沒有使用工具等語（參警Ｂ卷第4頁）；被告警
    詢中稱：不需要工具，便能直接開門進入住宅，是徒手竊取
    上述物品，沒有使用工具等語（參警Ｂ卷第8頁）；被告於本
    院審理中稱：我們從門進去，我沒有帶工具；不知道扣案綠
    色剪刀是誰的，不知道許文山有無帶剪刀等語（參本院609
    卷第58頁、第82頁）。是以，依卷存證據資料尚無從認定該
    扣案剪刀即為被告、許文山共同攜帶侵入告訴人蔡森藤住宅
    竊取財物所用，從而依罪證有疑、利於被告原則，此部分爰
    不論以攜帶兇器之加重條件。
  ㈡是核被告所為如犯罪事實欄㈠、㈡所示各次犯行，分別如附表
    一（主文附表）所犯法條欄所示各罪。被告與許文山就上述
    各次竊盜犯行間，有犯意聯絡及互將對方行為視為自己行為
    之支配關係，均為共同正犯。又被告所犯各罪，各次犯罪時
    間、行為方式、被害人及犯罪所得互有不同，客觀上可按其
    行為外觀，分別評價。是以被告所為上開各罪間，犯意各別
    ，行為互殊，核無實質上一罪或裁判上一罪之關係，為實質
    上數罪關係，應予分論併罰。
 ㈢另刑法第321條第1項所列各款為竊盜之加重條件，如犯竊盜罪
   兼具數款加重情形時，因竊盜行為祇有一個，仍祇成立一罪
   ，不能認為法律競合或犯罪競合。公訴意旨認被告如犯罪事
   實欄㈠所為，係犯刑法第321條第1項第3款攜帶兇器竊盜罪，
   惟被告該次犯行，係犯刑法第321條第1項第2款、第3款踰越
   窗戶攜帶兇器竊盜罪，已如前述，是其此部分犯行除攜帶兇
   器之加重條件外，並構成該條項第2款之踰越門窗之加重條件
   ，然此部分僅為該條項所定加重條件之變動，無變更法條之
   問題，是毋庸變更檢察官所引之適用法條，併此敘明。
  ㈣爰審酌被告自陳：高職畢業之智識程度，離婚，育有2名子女
    ，分別8歲、3歲，由被告母親照顧，前曾擔任送貨員，月收
    入約3萬餘元，除小孩外，別無其他應扶養之人等家庭生活
    經濟狀況；其不思以正當方法取得財物而為上開各次竊盜犯
    行，漠視法紀及他人之財產權，所為實不足取，考量部分財
    物業已由告訴人蔡森藤領回，及其犯罪情節、所生損害、犯
    後坦承犯行之態度等一切情狀，就其先後所犯各罪分別量處
    如主文（附表一）所示之刑；兼衡刑法第51條第5款規定為
    量刑自由裁量權之外部界限，及法秩序理念規範之比例原則
    、平等原則、責罰相當原則、重複評價禁止原則等自由裁量
    權之內部抽象價值要求界限，斟酌被告所犯上開各罪之刑期
    總和、犯罪次數等情，定其應執行之刑，並均諭知易科罰金
    之折算標準。
四、沒收：
  ㈠供犯罪所用之物（犯罪工具）：
    如犯罪事實欄㈠所示犯行所用之老虎鉗係由許文山在彰化市○
    ○路00號倉庫拿取一情，業據被告、許文山於警詢中供述明
    確（參警Ａ卷第11頁、第3頁），該物既非被告所有，爰不予
    宣告沒收。
  ㈡犯罪所得：
　⒈被告於警詢及本院審理中分別稱用來裝電線的布袋，當天連
    同電線、斷路器亦同拿去變賣；變賣得款480元，許文山加
    油300元，其餘各一半買飲料等語（參警Ａ卷第11頁、本院55
    4卷第78頁）；許文山稱斷路器及電線已經變賣得款480元，
    其中300元由許文山取用作為加油費用，餘款與被告買飲料
    共同花用；監視畫面中黑色及2包白色袋子裡面是電線和斷
    路器等語（參警Ａ卷第4頁、第6頁）。是以，上開所竊取財
    物變賣所得價金，被告所分得部分（90元），雖未扣案，仍
    應依刑法第38條之1第1項前段、第3項、第4項規定宣告沒收
    ，於全部或一部不能沒收或不宜執行沒收時，追徵其價額。
　⒉被告就犯罪事實欄㈡所竊得之財物，其中附表三編號2、5、6
    所示物品，業已經警查扣後發還告訴人蔡森藤，此有贓物認
    領保管單在卷可佐（參警Ｂ卷第39頁），依刑法第38條之1第
    5項規定，均不予宣告沒收或追徵。附表三其餘之物，尚未
    返還告訴人蔡森藤，應依刑法第38條之1第1項前段、第3項
    之規定在被告該主文項下諭知沒收、追徵。
  ㈢末按刑事訴訟法第473條第1項「沒收物、追徵財產，於裁判
    確定後1年內，由權利人聲請發還者，或因犯罪而得行使債
    權請求權之人已取得執行名義者聲請給付，除應破毀或廢棄
    者外，檢察官應發還或給付之；其已變價者，應給與變價所
    得之價金」之規定，乃犯罪事實欄㈠、㈡所示告訴人梁香蘭、
    蔡森藤得主張發還沒收物或追徵財產之規定，其等得據此維
    護自身權益，附此敘明。
據上論斷，應依刑事訴訟法第273條之1第1項、第299條第1項前
段、第310條之2、第454條第1項，判決如主文。
本案經檢察官賴志盛分別提起公訴，檢察官陳靚蓉到庭執行職務
。
中　　華　　民　　國　　110 　年　　10　　月　　27　　日
                    刑事第六庭  法  官  呂美玲
以上正本證明與原本無異。
如不服本判決應於收受判決後20日內向本院提出上訴書狀，並應
敘述具體理由。其未敘述上訴理由者，應於上訴期間屆滿後20日
內向本院補提理由書( 均須按他造當事人之人數附繕本) 「切勿
逕送上級法院」。
告訴人或被害人對於判決如有不服具備理由請求檢察官上訴者，
其上訴期間之計算係以檢察官收受判決正本之日期為準。
中　　華　　民　　國　　110 　年　　10　　月　　27　　日
                                書記官  鍾宜津
告訴人或被害人對於判決如有不服具備理由請求檢察官上訴者，
其上訴期間之計算係以檢察官收受判決正本之日期為準。
論罪科刑附錄法條：
中華民國刑法第321條
犯前條第 1 項、第 2 項之罪而有下列情形之一者，處 6 月以
上 5 年以下有期徒刑，得併科 50 萬元以下罰金：
一、侵入住宅或有人居住之建築物、船艦或隱匿其內而犯之。
二、毀越門窗、牆垣或其他安全設備而犯之。
三、攜帶兇器而犯之。
四、結夥三人以上而犯之。
五、乘火災、水災或其他災害之際而犯之。
六、在車站、港埠、航空站或其他供水、陸、空公眾運輸之舟、
    車、航空機內而犯之。
前項之未遂犯罰之。


附表一：主文

編號 犯罪事實 所犯法條 主文 一 犯罪事實㈠（即110年度偵字第7883號）竊取梁香蘭財物部分 刑法第321條第1項第2款、第3款 黃煒凱共同犯攜帶兇器踰越窗戶竊盜罪，處有期徒刑陸月，如易科罰金，以新臺幣壹仟元折算壹日。 未扣案之犯罪所得如附表二所示物品變得之新臺幣玖拾元沒收，於全部或一部不能沒收或不宜執行沒收時，追徵其價額。 二 犯罪事實㈡（即110年度偵字第8482號）竊取蔡森藤財物部分 刑法第321條第1項第1款 黃煒凱共同犯侵入住宅竊盜罪，處有期徒刑陸月，如易科罰金，以新臺幣壹仟元折算壹日。 未扣案之犯罪所得如附表三（編號２、５、６除外）所示物品，均沒收，於全部或一部不能沒收或不宜執行沒收時，追徵其價額。  


附表二（110年度易字第554號案件竊得財物）
編號 財物名稱及數量 備註 １ 斷路器1組 已變賣 ２ 電線（重量約10公斤，參警Ａ卷第11頁、第14頁、第3頁） 已變賣 ３ 塑膠布袋3個 （依許文山所稱有黑色及2包白色袋子等語、被告於本院審理中在現場拿取稱2、3個袋子等語〔警Ａ卷第6頁、本院554卷第77頁〕。參酌現場監視畫面所示，依罪證有疑，利於被告原則，本院認定被告等人於現場拿取之塑膠布袋個數為3個）。 已變賣 

附表三（110年度易字第609號案件竊得財物）
編號 財物名稱及數量 備註 １ 佛像5尊  ２ 佛手像1尊 已發還 ３ 牛像1尊  ４ 財神爺像1尊  ５ 嫁妝1對 已發還 ６ 古幣350枚 已發還 ７ 大剪刀1把  ８ 銅製麒麟2隻  ９ 背包1個  


附表四：（卷宗代號對照表）

編號 卷宗名稱 代號 1 臺灣彰化地方檢察署110年度偵字第7883號偵查卷 偵Ａ卷 2 彰化縣警察局彰化分局彰警分偵字第1100029080號卷 警Ａ卷 3 臺灣彰化地方檢察署110年度偵字第8482號偵查卷 偵Ｂ卷 4 彰化縣警察局彰化分局彰警分偵字第1100031239號卷 警Ｂ卷 5 本院110年度易字第554號、第609號 本院554號卷、609號卷